臺灣宜蘭地方法院交通事件裁定　　　　 94年度交聲更字第4號
移送機關　　交通部公路總局臺北區監理所宜蘭監理站
異　議　人　甲○○
上列受處分人即異議人因違反道路交通管理處罰條例案件，對於
交通部公路總局臺北區監理所宜蘭監理站所為之裁決（宜監字第
裁43-Z00000000號），聲明異議，本院於中華民國94年5月31日
以94年度交聲字第74號裁定後，受處分人提起抗告，經臺灣高等
法院於94年7月27日以94年度交抗字第498號裁定發回本院，本院
裁定如下：
    主  文
原處分撤銷。
甲○○行駛於高速公路而不遵管制之規定，處新臺幣參仟元，並
記違規點數壹點。
    理  由
一、原處分機關以：內政部警政署國道公路警察局第七警察隊執
    勤員警於民國94年1月21日下午2時2分許，查獲車牌號碼U5-
    8241號自用小客車，行經國道三號高速公路南向186公里處
    時，違規以「限速110公里，時速160公里，超速50公里行駛
    ，並二輛以上汽車共同在道路上競駛」之事實，乃以照片採
    證方式製單逕行舉發，對受處分人即異議人依道路交通管理
    處罰條例第33條第1項、第43條第3項之規定，裁處罰鍰新臺
    幣（下同）33,000元，吊銷駕駛執照，三年內禁考，並記違
    規記點1點之處分。
二、異議意旨略謂：異議人坦承有有駕駛車輛違規超速之行為，
    但絕無二輛以上之汽車共同在道路上「競駛」之行為，異議
    人與另一車之車主並無約定競駛之行為，請求撤銷原裁定等
    語。
三、按汽車駕駛人，駕駛汽車有下列情形之一者，處6,000元以
    上24,000元以下罰鍰，並當場禁止其駕駛：(一)在道路上蛇行
    ，或以其他危險方式駕車者。(二)拆除消音器，或以其他方式
    造成噪音者。前項情形因而肇事者，並吊銷其駕駛執照。二
    輛以上之汽車共同違反第1項規定，或在道路上競駛、競技
    者，處汽車駕駛人30,000元以上90,000元以下罰鍰，並當場
    禁止其駕駛及吊銷其駕駛執照。汽車駕駛人有第1項第1款、
    第3項行為者，並吊扣該車輛牌照3個月。又按汽車行駛於高
    速公路或設站管制之道路，而不遵管制之規定者，處汽車駕
    駛人3,000元以上6,000元以下罰鍰，並記違規點數1點，道
    路交通管理處罰條例第33條第1項、第63條第1項第1款亦有
    規定。
四、經查：
（一）異議人於上開時、地駕駛車牌號碼U5-8241號自用小客車
      ，因「限速110公里，時速160公里，超速50公里，及二輛
      以上之汽車共同在道路上競駛」之違規，為內政部警政署
      國道公路警察局第七警察隊執勤員警，以照片採證方式製
      單逕行舉發，嗣經移送原處分機關即交通部公路總局臺北
      區監理所宜蘭監理站，依道路交通管理處罰條例第33條第
      1項及第43條第3項之規定，裁處罰鍰33,000元，吊銷駕駛
      執照，三年內禁考之處分，並記違規記點1點，有交通部
      公路總局臺北區監理所宜蘭監理站宜監字第裁43-Z000000
      00號違反道路交通管理事件裁決書及採證照片2紙在卷可
      佐。
（二）又道路交通管理處罰條例第7條之2第1項規定：「汽車駕
      駛人之行為有下列情形之一，當場不能或不宜攔截製單舉
      發者，得對汽車所有人逕行舉發處罰：一闖紅燈或平交道
      。二搶越行人穿越道。三違規停車而駕駛人不在場。四不
      服指揮稽查而逃逸，或聞消防車、救護車、警備車、工程
      救險車之警號不立即避讓。五違規停車或搶越行人穿越道
      ，經各級學校交通服務隊現場導護人員簽證檢舉。六其他
      違規行為經以科學儀器取得證據資料者。」，查本件以照
      相採證符合上揭規定第6款經以科學儀器取得證據資料，
      且有當場不能製單舉發之情形，警員固得逕行舉發，惟以
      照片逕行舉發，必須該舉發照片得以顯現出汽車駕駛人違
      規之事實，始足當之。若警員發現有違規情事，但未得以
      照片加以顯現，即應以攔截舉發之方式為之，始符該條規
      定。
（三）基上，就「競駛」部分，違規照片雖能證明異議人確有於
      94年1月21日下午2時2分1秒時，駕駛車號U5-8241號自用
      小客車，行經國道三號南下186公里處以時速160公里高速
      行駛之違規超速行為，然無法證明異議人有二輛以上汽車
      共同在道路上競駛之違規行為。更況證人即員警黃奉欽到
      庭具結證稱：「.... 秒數少的那一台先（車號V9-1916號
      ），因為兩部車都是快速經過，而且距離保持很近，所以
      我就認為他們是競駛，他們兩部車應該是不同車道。」、
      「本件兩部車通過時間僅差三秒鐘，而且都是以160公里
      及165公里的速度通過，該路段限速110公里，一般的速度
      約110、120公里，依當時的車流量比平常日多一點，且照
      理說就算超速，速度也不會這麼快，況且異議人的車輛跟
      前車先後差不到三秒鐘的時間，而且以他們的速度已經構
      成危險駕駛，就從我執勤的地點高速通過，所以我認定他
      們兩個有競駛。」等語（見94年度交聲字第74號卷第21頁
      ），並提出V9-1916號汽車駕駛人於94年1月21日下午2時1
      分58秒於同路段以時速165公里高速行駛之照片作為佐證
      。惟依證人黃奉欽所言，其認定異議人有駕車與他車競駛
      之行為，主要係以二車時速很快，且距離甚近等情為依據
      。然所謂二輛以上之汽車共同在道路上「競駛」，應係指
      二車以速度競飆，且互不相讓，呈現互為前後追逐之情形
      而言，依舉發警員黃奉欽之證言，其並未親見異議人所駕
      車輛（U5-8241號）有與他車（V9-1916號）互為前後追逐
      之情，以該二車之照片加以比對，亦無從顯現出二車有競
      駛之情形。衡諸國道三號高速公路路況良好，車輛行車速
      度超過行車限速者為數甚多，尚難以異議人與其他車輛（
      V9-1916號）分別以165、160公里速度先後經過測速照相
      位置，即遽認該二車係在道路上競駛。從而，本件僅足認
      異議人於上開時、地於高速公路超速行駛，尚難遽認其有
      與其他汽車發生「競駛」之違規情事，故原處分機關以異
      議人「二輛以上汽車共同在道路上競駛」，而依道路交通
      管理處罰條例第43條第3項之規定，裁處罰鍰及吊銷駕駛
      執照，三年內禁考，於法即有未合，此部分應屬不罰。
五、綜上所述，異議人坦承於高速公路上超速行駛之事實，此部
    分超速行駛之行為自堪認定。從而原處分雖有不當，應予撤
    銷，然就其超速行為，應由本院逕依違反道路交通管理處罰
    條例第33條第1項、第63條第1項之規定，併參酌異議人前揭
    異議為有理由，應不得令其負逾越應到案期限之罰裁金額，
    爰裁處異議人罰鍰3,000元，並記違規點數1點之處分。
據上論結，應依道路交通案件處理辦法第20條前段，裁定如主文
。
中　　華　　民　　國　　94　　年　　12　　月　　8　　日
                  交通法庭法  官  郭淑珍
以上正本證明與原本無異
如不服本裁定應於送達後5日內向本院提出抗告狀（應附繕本）
。
                          書記官  林秀麗
中　　華　　民　　國　　94　　年　　12　　月　　8 　　日
